臺灣臺南地方法院刑事判決　　　　　　　　　　　　　　九十一年度易字第二七號
　　公　訴　人　臺灣台南地方法院檢察署檢察官
　　被　　　告　甲○○
　　選任辯護人　翁秋銘
右列被告因傷害案件，經檢察官提起公訴（九十年度營偵字第一九八七號），本院判
決如左：
    主  文
甲○○傷害直系血親尊親屬之身體，處有期徒刑肆月，如易科罰金，以參佰元折算壹
日。
    事  實
一、甲○○係乙○○○之孫子，為家庭暴力防治法第三條第三款所定之家庭成員。甲○○於民國九十年十月二十七日十九時許，在台南縣新營市○○路七十四號，因
    家族財產之細故與乙○○○發生爭執後，竟基於傷害之故意，徒手毆打乙○○○
    ，致乙○○○受有左上臂皮下瘀血五公分×四公分、九公分×五公分，左前臂皮
    下瘀血五公分×四公分之傷害。
二、案經乙○○○告訴台灣台南地方法院檢察署檢察官偵查起訴。
    理  由
一、訊據被告甲○○矢口否認有何毆打祖母乙○○○之犯行，辯稱：案發當時伊在台
    南縣新營市○○路七十二之一號店裡與妹妹丙○○一起看店，並未至現場毆打乙○○○云云。經查：(1)右揭事實，業據告訴人乙○○○迭於檢察官偵訊及本院調
    查、審理中指訴歷歷，並有驗傷診斷書一紙附卷可稽。(2)被告甲○○雖辯稱：案
    發時伊不在場，伊與妹妹丙○○一同看店云云，惟經本院隔離訊問證人丙○○，
    其證稱：「（問：平時七二之一號的店，是否你們二人共同顧店？）是，我晚上
    要上課，星期一到星期五晚上都要上課，沒有上課時，我都在店裡」、「（問：
    如何確定九十年十月二十七日下午七時許你與被告在店裡？）那天是星期六，我
    與我哥哥在店裡」等語（詳本院九十一年一月十四日訊問筆錄），然證人丙○○
    於檢察官訊問時，無法指出其與被告一同看店之時間，竟於本院庭訊時如此確認
    案發當日與被告甲○○一起看店之時間，原屬可議。且被告甲○○與證人丙○○
    於檢察官偵訊及本院初訊時均堅稱：二人一起看店等語（詳偵卷第九頁、第十五
    頁），然本院因告訴人指稱案發時係證人即被告林雅仟將其自地上扶起，乃傳喚
    證人林雅仟到庭作證，其稱：「（問：九十年十月二十七日有無去阿媽家看她？
    ）沒有，那天星期六，我在店裡顧店，‧‧我與我哥哥、妹妹一起顧店」等語（
    詳本院九十一年二月四日訊問筆錄），核與被告甲○○、丙○○前開所述，相互
    扞格，證人丙○○、林雅仟所述是否屬實，已有可疑。況被告甲○○與證人林雅
    仟、丙○○係兄妹關係，所陳難謂無迴護之虞，已不足為被告甲○○不在場之證
    明，自均難採為有利於被告甲○○之認定。(3)至被告甲○○之選任辯護人雖以：
    告訴人未於案發當時即刻驗傷，至為可疑，且告訴人所受傷勢甚為輕微，告訴人
    不可能因而暈倒，告訴人所述顯有誇大不實之處等語提出質疑。然被告甲○○與
    告訴人係祖孫關係，告訴人突遭被告毆打，內心之衝擊甚大，定當無法釋懷，其
    未立即驗傷、提起告訴，或以稍微誇大之言詞描述受傷後之情境，均尚可理解，
    辯護人前開質疑，顯失所據。(4)綜上所述，被告甲○○傷害乙○○○之犯行已臻
    明確，應予依法論科。至被告甲○○聲請測謊乙節，本院認為被告甲○○犯罪事
    證明確，無再送測謊的必要。
二、查乙○○○為被告甲○○直系血親尊親屬之祖母，雙方具有家庭暴力防治法所謂
    之家庭成員關係，家庭成員間實施身體不法侵害之行為者，屬家庭暴力，而家庭
    成員間故意實施家庭暴力行為而成立其他法律所規定之犯罪，則成立家庭暴力罪
    ，家庭暴力防治法第三條第三款、第二條第一項、第二項定有明文。本件被告傷
    害其祖母之身體，核其所為，係犯上開規定之家庭暴力罪，應成立刑法第二百八
    十條、第二百七十七條第一項之傷害直系血親尊親屬罪，並加重其刑。爰審酌被
    告甲○○無視人倫，竟因細故傷害祖母，惡性非輕，及其手段、犯罪時所受之刺
    激、品性、智識程度、被害人受傷之程度、迄未向告訴人道歉請求原諒、犯罪後
    猶飾詞圖卸等一切情狀，量處如主文所示之刑，並諭知易科罰金之折算標準，以
    資懲儆。
據上論斷，應依刑事訴訟法第二百九十九條第一項，刑法第二百八十條、第二百七十
七條第一項、第四十一條第一項前段、罰金罰鍰提高標準條例第一條前段、第二條，
判決如主文。
本案經檢察官吳岳輝到庭執行職務。
中      華      民      國    九十一    年      七      月    二十三    日
                                臺灣台南地方法院刑事第二庭
                                    法  官  鄭  燕  璘
右正本證明與原本無異。
如不服本判決，應於判決送達後十日內，向本院提出上訴狀。
                                    書記官  田  富  蓉
中      華      民      國    九十一    年      七      月    三十      日
附錄本案論罪科刑法條全文
刑法第二百七十七條
傷害人之身體或健康者，處三年以下有期徒刑，拘役或一千元以下罰金。
犯前項之罪，因而致人於死者，處無期徒或七年以上有期徒刑，致重傷者，處三年以
上、十年以下有期徒刑。
刑法第二百八十條
對於直系血親尊親屬，犯第二百七十七條或第二百七十八條之罪者，加重其刑至二分
之一。
